臺灣高等法院臺南分院刑事判決　　　　　　九十三年度上訴字第四九號　　　Ｇ
　　　上　訴　人
　　　即　被　告　丙　○　○
　　　選任辯護人　陳　文　忠　律師
右上訴人因違反森林法案件，不服臺灣臺南地方法院九十二年度訴字第一三三七號中
華民國九十三年四月八日第一審判決（起訴案號：臺灣臺南地方法院檢察署九十二年
度偵字第一０九號），提起上訴，本院判決如左：
      主      文
原判決撤銷。
丙○○於他人森林內，擅自墾植、占用，處有期徒刑陸月，如易科罰金以佰元折算
壹日。
附圖所示國有經濟林內咖啡樹（面積計壹點玖公頃）、工寮參間（面積計零點零參
貳捌公頃）均沒收。
      事      實
一、丙○○於九十年七月間，在臺南縣東山鄉東原村大埔事業區第二十林班地之國有
    經濟林地上，如附圖所示擅自墾殖一‧九三公頃林班地，種植咖啡樹，占用興建
    工寮一間，併前已存在於前揭墾殖森林內工寮二間（共計０．０三二八公頃）供
    墾殖之用，嗣於同年七月下旬，經嘉義林區管理處人員查悉上情。
二、案經嘉義林區管理處訴由臺南縣警察局白河分局報請臺灣臺南地方法院檢察署檢
    察官偵查起訴。
      理      由
一、訊之上訴人即被告丙○○固承於九十年七月間，在臺南縣東山鄉東原村大埔事業
    區第二十林班地之國有經濟林地上，如附圖所示擅自墾殖一‧九三公頃林班地，
    種植咖啡樹，並在上開土地上興建工寮一間，及使用前已存在於前揭墾殖森林內
    工寮二間，惟矢口否認有何不法犯行，辯稱：上開土地係伊父自五十六年起占用
    至今，非伊占用、墾植，伊自七十四、五年開始在該處種植檳榔咖啡云云。
二、經查：
  (一)被告在他人森林內種植咖啡之事實，業據被告丙○○於原審坦承不諱，而該林班
    告訴人機關因造林存活率僅百分之三十，不能放出給百姓一節，經證人乙○○即
    嘉義林區管理處技術士證述甚詳（詳原審卷第二六頁），而被告占用面積如附圖
    Ｅ、Ｆ所示國有經濟林內墾植之咖啡樹（面積計一．九三公頃）及占用工寮三間
    （面積計０．０三二八公頃），此有行政院農業委員會林務局嘉義林管處龍美工
    作站九十一年十月三十日九一嘉龍字第四五０二號函可按。復有嘉義林區管理處
    森林被害告訴書、土地實測圖各一件、現場照片十張在卷可稽。上開第二十林班
    既為造林中之森林，被告在該地上占用墾殖，事證已臻明確，犯行洵堪認定。
  (二)被告雖辯稱系爭土地係伊父於五十六年起占用，其自七十四、五年開始在該處種
    植咖啡一節，據證人乙○○到庭結證稱：「我上次所說面積不同，紫色是被告父
    親墾殖範圍，重疊面積為０．一八公頃，丙○○佔用面積二．一一公頃扣掉重疊
    面積為一．九三公頃。」「Ｅ部分是我接任就有種植柑桔、檳榔，何時佔用無法
    判定；Ｆ部分，九十年七月下旬被告佔用種植咖啡樹」等語，並有現場咖啡樹照
    片在卷可佐（詳警卷第十五至十八頁）。又從照片咖啡樹枝幹細小以觀，並參與
    證人甲○○證稱：「依據八十七年濫墾地清理調查，賴正雄八十七年十一月、十
    二月申報五筆，第一筆０．一九公頃、第二筆四公頃、第三筆一公頃、第四筆四
    公頃、第五筆一公頃，．．」「當時申報只有龍眼、檳榔、茶而已，沒有咖啡」
    等情，並有調查明細表附卷足憑，是被告所辯其自七十四、五年起即在該處種植
    咖啡，應與事實不合。至於被告提出嘉義大學森林系副教授出具與臺南縣東山農
    會之證明書，證明被告所植咖啡樹樹齡最少有十三年以上一節，應不具證據能力
    ，且與事實不符。
  (三)被告墾殖位置為附圖中Ｅ、Ｆ所示位置，與被告父親賴正雄申報位置，經測量即
    圖中Ａ、Ｂ、Ｃ、Ｄ部分，均不相符，而與賴正雄佔用有關位置，僅Ｅ部分重疊
    部分之０．一八公頃而已，是被告辯稱其所稙植咖啡之範圍均係其父五十六年佔
    用，自無可取。
三、被告丙○○於附圖Ｅ（與賴正雄佔用重疊部分０．一八公頃除外）、Ｆ所示國有
    經濟林地墾植咖啡樹並占用搭蓋工寮，雖同時涉犯刑法第三百二十條第二項竊佔
    罪，惟按森林法第五十一條第一項為刑法第三百二十條第二項之特別規定，兩者
    係特別法優於普通法之法律競合關係（最高法院七十年台上字第四九一號判例參
    照），故被告所為，係犯森林法第五十一條第一項之於他人森林內，擅自墾植、
    占用罪。
四、原審以被告丙○○罪證明確，因予論罪科刑，固非無見，惟告訴範圍中即附圖Ｅ
    中有賴正雄佔用重疊部分０．一八公頃，原判決未予除外，同認係被告占用，尚
    有未洽。被告上訴意旨，仍執前詞，否認犯行，固不足採，然原判決既有可議，
    自屬無可維持，應由本院依法將原判決撤銷改判，以期適法。爰審酌被告為圖販
    賣咖啡以獲取私利之犯罪動機、手段、品行、所生損害、尚未回復森林原貌及犯
    後態度，以及檢察官於原審具體求處有期徒刑六月等一切情狀，量處如主文第二
    項所示之刑，並諭知如易科罰金之折算標準。至其於如附圖Ｅ、Ｆ所示國有經濟
    林內墾植之咖啡樹（面積計一．九三公頃）及占用工寮三間（面積計０．０三二
    八公頃），此有行政院農業委員會林務局嘉義林管處龍美工作站九十一年十月三
    十日九一嘉龍字第四五０二號函可按，併依森林法第五十一條第五項規定宣告沒
    收。
據上論斷，應依刑事訴訟法第三百六十九條第一項前段、第三百六十四條、第二百九
十九條第一項前段，森林法第五十一條一項、第五項，刑法第十一條前段、第四十一
條第一項前段，罰金罰提高標準條例第二條，判決如主文。
本案經檢察官蘇南桓到庭執行職務。
中    華    民    國      九十三      年      八      月      十七      日
                                  臺灣高等法院臺南分院刑事第二庭
                                      審判長法官  葉    居    正
                                            法官  林    勝    木
                                            法官  李    文    福
右正本證明與原本無異。
如不服本判決，應於判決送達後十日內向本院提出上訴狀，其未敘述理由者並應於提
出上訴狀後十日內向本院補提理由書（應附繕本)。
                                      法院書記官  李    良    倩
中    華    民    國      九十三      年      八      月      十七      日
附錄：本判決論罪法條
森林法第五十一條：
於他人森林或林地內，擅自墾殖或占用者，處六月以上五年以下有期徒刑，得併科新
台幣六十萬元以下罰金。
前項情形致釀成災害者，加重其刑至二分之一；因而致人於死者，處五年以上十二年
以下有期徒刑，得併科新台幣一百萬元以下罰金，致重傷者，處三年以上十年以下有
期徒刑，得併科新台幣八十萬元以下罰金。
第一項之罪於保安林犯之者，得加重其刑至二分之一。
因過失犯第一項之罪致釀成災害者，處一年以下有期徒刑，得併科新台幣六十萬元以
下罰金。
第一項未遂犯罰之。
犯本條之罪者，其墾殖物、工作物、施工材料及所使用之機具沒收之。
